【裁判字號】    98,審事聲,59
【裁判日期】    980722
【裁判案由】    聲明異議
【裁判全文】
臺灣高雄地方法院民事裁定            98年度審事聲字第59號
異  議  人  乙○○
上列異議人對於本院民事執行處司法事務官中華民國98年5 月17
日就96年度執字第40463 號拍賣抵押物等強制執行程序所為之裁
定提出異議，茲本院裁定如下：
    主  文
異議駁回。
    理  由
一、按司法事務官辦理下列事務：... 二拘提、管收以外之強制
    執行事件，法院組織法第17條之2 第1 項第2 款定有明文。
    又強制執行事件，由法官命書記官督同執達員辦理之；當事
    人或利害關係人，對於執行法院強制執行之命令，或對於執
    行法官、書記官、執達員實施強制執行之方法，強制執行時
    應遵守之程序，或其他侵害利益之情事，得於強制執行程序
    終結前，為聲請或聲明異議；前項聲請或聲明異議，由執行
    法院裁定之，強制執行法第3 條、第12條第1 項、第2 項亦
    有明文。職是，司法事務官就當事人或利害關係人所為之聲
    請或聲明異議，自得予以裁處。次按當事人對於司法事務官
    處理事件所為之終局處分，得於處分送達後10日之不變期間
    內，以書狀向司法事務官提出異議；司法事務官認異議為無
    理由者，應送請法院裁定之，民事訴訟法第240 條之4 第1
    項前段、第2 項定有明文。又此規定依強制執行法第30條之
    1 ，於強制執行程序準用之。
二、異議意旨略以：系爭不動產（詳如原裁定附表所示）已第一
    拍流標，第三人陳泉輝之租賃關係已影響本件拍賣之進行，
    依法應予排除；又本件土地部分第二拍之最低價格雖為新台
    幣（下同）38,864,000元，惟扣除鑑價報告中所載之增值稅
    22,970,241元，土地部分之剩餘價僅15,893,759元，實無法
    償還伊之抵押權擔保之債權額36,000,000元。爰求為廢棄原
    裁定。
三、緣異議人聲請對債務人甲○○所有如原裁定附表所示12筆土
    地及4 筆建物（即系爭不動產）強制執行，經本院於98年4
    月8 日以最低價額53 ,680,000 元進行第1 次拍賣，因無人
    應買而流標，嗣本院依法減價20% ，並定於98年5 月6 日以
    最低價額42,024 ,000 元進行第2 次拍賣；異議人具狀表示
    第三人陳泉輝於上開抵押權設定後就系爭不動產與債務人成
    立之租賃關係已影響本件拍賣，聲請排除租賃關係，第2次
    拍賣亦因異議人未刊登拍賣公告而停止拍賣。以上各情有查
    封筆錄、鑑價報告、拍賣公告及排除租賃聲請狀附於本件執
    行卷宗可稽。
四、按不動產所有人設定抵押權後，於同一不動產上，得設定地
    上權或其他以使用收益為目的之物權，或成立租賃關係，但
    其抵押權不因此而受影響；前項情形，抵押權人實行抵押權
    受有影響者，法院得除去該權利或終止租賃關係後拍賣之，
    民法第866 條第1 、2 項定有明文。而所謂實行抵押權受有
    影響，參諸辦理強制執行事件應行注意事項第57條第4 項規
    定，係指不動產因設定地上權利或出租於第三人，因而價值
    減少，致抵押權所擔保之債權不能受滿足之情形而言。經查
    ：
  (一)債務人前以系爭不動產共同為案外人台灣土地銀行股份有限
    公司（下稱土地銀行）設定本金最高限額36,000,000元之第
    一順位抵押權以擔保其對該銀行之28,000,000元借款債務，
    嗣該銀行於95年8 月17日將其對債務人之債權及從屬權利讓
    與案外人新利資產管理股份有限公司，嗣該公司復於95年12
    月6 日將此債權（迄至95年12月6 日止本金27 ,995,352 元
    暨利息、違約金）及從屬權利讓與異議人，此有債權讓與證
    明書、債權額確定證明書、土地建築改良物他項權利移轉變
    更契約書及土地、建物登記謄本附卷可按。是系爭不動產係
    共同擔保上述未償債務至明，異議人自得就全部拍賣價金優
    先於普通債權受償，而非僅得就土地部分之拍賣價金優先受
    償。
  (二)又系爭不動產經第一次拍賣流標後，執行法院依強制執行法
    第91條規定減價20% 即以最低價額42,024,000元進行第2 次
    拍賣，已如前述，而該金額仍足清償異議人之債權額即27,9
    95,352元，是自難認第三人陳泉輝就系爭不動產（編號1 、
    2 、4 、5 、6 、7 、8 、10、11、12土地及建物部分）之
    承租關係有導致系爭不動產價值減少、不足清償抵押債權額
    之情形。
  (三)至異議人主張如扣除系爭不動產鑑價報告預估之土地增值稅
    額合計22,970,241元，伊之抵押債權即不足受償云云。惟衡
    諸社會交易常情，金融機構於受抵押權設定之際多已將未來
    可能產生之不動產價格變動及增值稅預估在內，而設定高於
    實際債權金額之抵押權利價值，以期確保債權足額獲償；異
    議人所受讓之第一順位抵押權亦屬此類，此由債務人向土地
    銀行借貸之金額為28,000,000元，而上開抵押權之權利價值
    則設定為36,000,000元即可知。然此僅係抵押權人於設定時
    之預測及避險作法，爾後之不動產價格自有其隨同社會經濟
    活動衍生之漲落，而無法完全控制。是以，即使異議人所述
    扣除土地增值稅後，系爭不動產之第2 次拍賣價格不足清償
    其抵押債權乙節非偽，然由上述說明可知，此一抵押債權不
    足受償之情形尚難排除係因不動產價格貶折所致。況且，本
    件僅經1 次拍賣無人應買，尚無從因單一次流標即認上述承
    租關係之存在減低應買誘因，或據而推論系爭不動產之價值
    因而減少。從而，自難認上述承租關係存在致異議人實行抵
    押權受影響，異議人於第1 次拍賣流標後即請求除去租賃關
    係，於法尚有未合。
五、據前所述，依本件拍賣程序進行情形及社會交易常情綜合判
    斷，尚無從認系爭不動產因租賃關係之存在致抵押權之實行
    受影響，而未至應排除租賃關係之程度，原裁定駁回異議人
    之異議，於法尚無違誤，異議人猶執陳詞指摘原裁定不當，
    係屬無理由，應予駁回。
六、依強制執行法第30條之1、第3 條、第12條，民事訴訟法第
    240條之4 第3 項後段，法院組織法第17條，裁定如主文。
中    華    民    國    98    年    7     月    22    日
                    民事第二庭  法  官  甯  馨
以上正本係照原本作成。
如不服本裁定應於送達10日內向本院提出抗告狀，並繳納裁判費
新台幣1,000元。
中    華    民    國    98    年    7     月    22    日
                                書記官  蔡靜雯


司法院資訊處製作；財團法人民間司法改革基金會備份。
